【裁判字號】    98,聲判,64
【裁判日期】    980831
【裁判案由】    聲請交付審判
【裁判全文】
臺灣高雄地方法院刑事裁定              98年度聲判字第64號
聲  請  人  甲○○
代  理  人  黃東璧律師
被      告  乙○○
上列聲請人因告訴被告竊盜等案件，不服台灣高等法院高雄分院
檢察署檢察長駁回再議之處分（98年度上聲議字第991 號），聲
請交付審判，本院裁定如下：
    主  文
聲請駁回。
    理  由
一、按聲請人不服上級法院檢察署檢察長或檢察總長認再議為無
    理由而駁回之處分者，得於接受處分書後10日內委任律師提
    出理由狀，向該管第一審法院聲請交付審判；法院認為交付
    審判之聲請不合法或無理由者，應駁回之，刑事訴訟法第25
    8 條之1 及第258 條之3 第2 項前段分別定有明文。查本件
    聲請人即告訴人甲○○以被告乙○○涉犯侵占及竊盜等罪嫌
    ，提出告訴，案經臺灣高雄地方法院檢察署檢察官偵查後，
    於民國98年5 月15日以98年度偵字第14376 號為不起訴處分
    ，聲請人不服聲請再議，經臺灣高等法院高雄分院檢察署檢
    察長認再議為無理由，而於98年6 月18日以98年度上聲議字
    第991 號處分書駁回其再議。前開臺灣高等法院高雄分院檢
    察署以98年度上聲議字第991 號處分書並於98年6 月22日送
    達聲請人收受，聲請人於同年6 月29日委任律師具狀向本院
    聲請交付審判，未逾前揭法定不變期間，先予敘明。
二、原告訴意旨略以：聲請人與被告係夫妻，婚後並育有1 女陳
    采依。聲請人於婚前原本自己經營洗衣店，並小有積蓄，且
    自行購買門牌號碼為高雄市○鎮區○○街5 號之房屋乙棟。
    婚後，聲請人仍延續既有之洗衣店經營，被告則在洗衣店幫
    忙洗衣、收發放衣服及會計算帳等工作，聲請人鑑於夫妻情
    誼，婚後亦將洗衣店之各項會計帳目放心交由被告管理，不
    曾予以過問。詎被告抓住聲請人上開心理，竟私自將洗衣店
    所有收入納為己有，將聲請人存放於高雄西甲郵局局號0000
    000 號、帳號0000000 號活儲帳戶內存款私自提領花用，而
    全然未曾告知聲請人；另聲請人於88年10月間將婚前自行購
    置之上開門牌號碼高雄市○鎮區○○街5 號之房屋售出，賣
    屋得款新台幣（下同）270 萬元之現金，聲請人將其中100
    萬元以定存方式存放台灣銀行前鎮分行，另170 萬元則以2
    張定存存放於高雄西甲郵局，卻亦遭被告私自盜取聲請人之
    印章提領上開高雄西甲郵局定存中之50萬元；再者，聲請人
    父親陳業貴生前將其於台灣銀行帳號000000000000號帳戶（
    內有存款100 萬9 千元）交由聲請人負責管理、收益，然被
    告卻於91年7 月25日私自提領轉入被告自己之台灣銀行帳號
    000000000000號帳戶內，據為己有。因認被告涉犯刑法侵占
    及竊盜罪嫌云云。
三、本件聲請意旨略以：聲請人固自認於96年12月30日察覺帳目
    有異，並懷疑係被告所為，惟聲請人為整理帳目並搜尋證據
    ，俟於97年9 月間始確知並握有證據係被告所為，故告訴期
    間應自聲請人斯時「知悉」犯人時起算。另聲請人與被告間
    錄音譯文，聲請人固「懷疑」係相對人所為而質問被告，惟
    細譯錄音譯文，被告並未承認或否認之陳述，不能僅因聲請
    人「懷疑」被告係犯人而質問，即率斷聲請人已「知悉」被
    告為犯人。末查，本件聲請人所提之告訴犯罪事實，被告所
    為係犯刑法第335 條侵占罪與同法第320 條竊盜罪，依「告
    訴不可分」原則，被告所犯刑法第217 條第2 項盜用印章、
    印文或署押罪，亦在原偵查之犯罪事實所及，且聲請人於98
    年4 月29日偵查庭訊時，亦明白表示要告訴被告盜用印章罪
    ，而本條之罪並非告訴乃論之罪，依法仍應偵查、起訴，乃
    不起訴處分書及駁回再議書就此部分卻隻字片語未說明，其
    違誤之處，灼然明甚！綜上，原處分之認事用法顯有違誤，
    爰依法聲請交付審判等語。
四、按告訴乃論之罪，其告訴應自得為告訴之人知悉犯人之時起
    ，於6 個月內為之，刑事訴訟法第237 條第1 項定有明文。
    第按於直系血親、配偶、同財共居親屬或其他五親等內血親
    或三親等內姻親之間，犯竊盜罪者，須告訴乃論，刑法第32
    4 條第1 項、第2 項定有明文。又上開規定，於直系血親、
    配偶、同財共居親屬或其他五親等內血親或三親等內姻親之
    間，犯侵占罪者，亦有準用，刑法第338 條亦有明定。復按
    告訴乃論之罪，其告訴已逾告訴期間者，應為不起訴之處分
    ，刑事訴訟法第252 條第5 款亦定有明文。查本件聲請人與
    被告為配偶關係乙情，有卷附戶役政資訊電子閘門作業系統
    個人基本資料查詢結果2 份在卷可參（見98年度偵字第1437
    6 號卷第3 頁、第4 頁），本件聲請人既認被告涉有刑法第
    320 條第1 項之竊盜罪嫌及同法第335 條第1 項之侵占罪嫌
    ，依同法第324 條第2 項及第338 條等規定，均須告訴乃論
    ，自應於知悉犯人之時起6 個月內提出告訴，始為適法。
五、經查：
  (一)本件聲請人固於98年1 月22日以被告涉有前揭告訴意旨所述
    竊盜及侵占罪嫌，而向臺灣高雄地方法院檢察署具狀提出刑
    事告訴，此有聲請人提出之刑事告訴狀存卷可佐（見臺灣高
    雄地方法院檢察署98年度他字第874 號卷第1 頁、第2 頁）
    ，惟查，聲請人就其所提告之前揭犯罪事實，業據聲請人於
    98年4 月29日偵查中陳稱：「（問：何時發現？）96年12月
    30日被告離家以後，我那時才確定是被告領走（指聲請人高
    雄西甲郵局局號0000000 號、帳號0000000 號活儲帳戶存款
    ）。（問：何以確定是被告提領？）80年結婚以後，大概82
    年後，我就把存摺交給被告保管，印章由我自己保管‧‧‧
    」、「（問：定存如何發現不見？）我的西甲郵局有2 張定
    存，1 張70幾萬，1 張90幾萬，被告未經我允許，又拿我的
    身分證件、印章，把2 張定存單變成1 張120 萬，50幾萬不
    知下落，印章是跟存摺的一樣。（問：何時發現？）96年12
    月30日被告離家之後，我就確認是被告。」、「（問：你父
    親的錢又是如何被盜領？）存在台灣銀行100 多萬，後來我
    父親贈予給我，包括他的存摺、身分證件、印章都交給我，
    存摺我交給我太太，其他物件我自己保管。（問：何時發現
    ？）96年12月30日被告離家之後，我就確認是被告。」、「
    （問：有無證據提出？）提出被告手寫紙條1 只。（問：該
    紙條采依是指何人？）是我女兒。（問：本筆采依定存與本
    案有何關係？）這筆是從我的台灣銀行前鎮分行的戶頭轉出
    去的。（本筆有無在告訴範圍內？）有，也是在96年12月30
    日發現的。」（見臺灣高雄地方法院檢察署98年度他字第87
    4 號卷第11頁至第13頁），可知檢察官業於上開偵查庭就所
    提告之犯罪事實，逐一向聲請人確認於何時確定係被告所為
    ，而均據聲請人明白表示係於96年12月30日被告離家時所確
    定等情明確。復佐以聲請人與其母李阿甲、其姐陳宏英及被
    告、里長鄭富盛等人於97年1 月初某日中午12時許，在高雄
    市前鎮區○○○路963 號7 樓之1 談話之錄音譯文內容，聲
    請人陳稱：「以前不是在我的名字底下嗎？然後妳把它偷轉
    在妳的名字底下時，也沒告訴我。」、「那妳為什麼要把我
    的活儲掏空呢？」、「我今天不是要跟妳計較這個，而是說
    ，妳又不回到家裡來，妳又把我的錢全部轉到妳的名字底下
    ，那妳要我怎麼辦。」、「你先把台銀那張我的定存，先轉
    到你的戶頭，然後再轉到陳采依（女兒）的戶頭，台灣銀行
    那張原本是我的名字，對不對，妳轉了3 次」等語，在在足
    見聲請人與被告對話時，均以肯定語氣直指被告有盜領、侵
    占之行為，益徵聲請人確於96年12月30日即已確定被告係行
    為人，聲請人陳稱伊於96年12月30日及97年1 月初質問被告
    當時僅係「懷疑」而非知悉被告為犯人乙節，殊無可採。據
    上，足認聲請人於96年12月30日即已知悉被告涉有其所指之
    竊盜及侵占罪嫌，然聲請人卻於98年1 月22日始具狀提出本
    件告訴，是其所提起之告訴已逾6 個月之告訴期間。
  (二)至聲請人主張其於98年4 月29日偵查庭訊時，亦明白表示要
    告訴被告盜用印章罪，然不起訴處分書及駁回再議書就此部
    分均未予說明云云，惟經查閱聲請人於98年4 月29日訊問筆
    錄內容，並未見聲請人就盜用印章罪部分有何提告之表示，
    是聲請人上開所指，與事實已有所不符，況且，縱認聲請人
    就被告另涉盜用印章罪嫌亦經提起告訴，然此部分罪嫌既未
    經上開98年度偵字第14376 號不起訴處分書及臺灣高等法院
    高雄分院檢察署98年度上聲議字第991 號處分書所論及，則
    此部分自非該不起訴處分效力所及，而尚待檢察官另行依法
    處理，是聲請人據此為本件聲請交付審判之事由，亦容有違
    誤，而無可採信。
六、綜上以觀，原不起訴處分書及駁回再議處分書均認本件聲請
    人對被告所提起之告訴竊盜及侵占罪嫌部分因已逾6 個月告
    訴期間而為不起訴處分等情，業經本院調閱卷宗查核無誤，
    且原處分所載證據取捨及事實認定之理由，尚無違背經驗法
    則、論理法則及證據法則，是原檢察長以聲請人所提之告訴
    已逾告訴期間，予以駁回再議之聲請，亦無不當。本院認本
    件並無任何得據以交付審判之事由存在，聲請人聲請交付審
    判為無理由，應予駁回。
七、依刑事訴訟法第258 條之3 第2 項前段，裁定如主文。
中    華    民    國    98    年    8     月    31    日
                  刑事第八庭    審判長法  官  洪能超
                                      法  官  陳思帆
                                      法  官  蔣志宗
以上正本證明與原本無異。
不得抗告。
中    華    民    國    98    年    8     月    31    日
                                      書記官  李崑良


司法院資訊處製作；財團法人民間司法改革基金會備份。
